【裁判字號】    97,易,911
【裁判日期】    971030
【裁判案由】    違反毒品危害防制條例
【裁判全文】
臺灣屏東地方法院刑事判決               97年度易字第911號
公  訴  人  臺灣屏東地方法院檢察署檢察官
被      告  甲○○
上列被告因違反毒品危害防制條例案件，經檢察官提起公訴（97
年度毒偵字第1722號），茲因被告就被訴事實為有罪之陳述，經
告知簡式審判程序意旨並聽取公訴人及被告之意見後，本院裁定
依簡式審判程序審理，判決如下：
    主  文
甲○○施用第二級毒品，累犯，處有期徒刑壹年貳月。
    事  實
一、甲○○有恐嚇、賭博、麻藥、煙毒、毒品等多筆犯罪經法院
    判刑確定之紀錄，最近一次經有期徒刑執行完畢情形如下：
  (一)民國90年間因施用毒品而違反毒品危害防制條例（2 罪），
    經臺灣高等法院高雄分院90年度上訴字第1322號（本院90年
    度訴字第291 號）判處有期徒刑1 年6 月、10月，應執行有
    期徒刑2 年2 月確定。
  (二)另92年間因施用毒品而違反毒品危害防制條例（2 罪），經
    本院92年度訴字第473 號判處有期徒刑1 年2 月、9 月，應
    執行有期徒刑1 年10月確定。
  (三)上開(一)、(二)所示之刑接續執行，於92年11月10日入監執行，
    95年11月17日因縮刑假釋出監付保護管束，依指揮書原應於
    96年10月17日期滿，嗣假釋期間內因減刑條例實施，視為已
    經減其宣告刑，於96年7月16日期滿執行完畢。
二、又其前因施用毒品案件，經本院87年度毒聲字第686 號裁定
    令入勒戒處所施予觀察、勒戒，於87年10月12日入所執行，
    因有繼續施用毒品傾向，經本院87年度毒聲字第842 號裁定
    令入戒治處所施予強制戒治，87年11月11日轉入執行，因無
    繼續施用毒品傾向，經本院88年度毒聲字第533 號裁定停止
    戒治，所餘期間付保護管束，於88年3 月25日出所，旋因違
    反保護管束期間應遵守事項，經本院88年度毒聲字第2355號
    裁定撤銷停止戒治，於88年12月6 日入所執行，89年7 月23
    日期滿出所執行完畢。嗣又因施用毒品案件，經本院90年度
    毒聲字第327 號裁定令令入戒治處所施予強制戒治，90年2
    月26日入所執行，因無繼續施用毒品傾向，經本院90年度毒
    聲字第1159號裁定停止戒治，所餘期間付保護管束，於90年
    8 月9 日出所，旋因違反保護管束期間應遵守事項，經本院
    91年度毒聲字第39號裁定撤銷停止戒治，於92年4 月25日入
    所執行，92年11月10日期滿出所轉執行前開另案有期徒刑而
    強制戒治執行完畢。
三、詎其經前開有期徒刑及強制戒治執行完畢後5 年內，仍不知
    悔改，復基於施用第二級毒品之犯意，於97年6 月27日晚間
    10時許，在其位於屏東縣潮州鎮○○里○○路4 號之住處內
    ，以置入玻璃球（查獲前已經丟棄而滅失）燒烤並吸用其所
    生煙霧之方式，施用第二級毒品甲基安非他命1 次。嗣因另
    案犯竊盜案件，於97年6 月30日晚間到案而為警查獲。經採
    其尿液送驗結果，呈甲基安非他命陽性反應。
四、案經屏東縣警察局潮州分局報告臺灣屏東地方法院檢察署檢
    察官偵查起訴。
    理  由
一、前揭施用第二級毒品甲基安非他命之犯罪事實，業據被告甲
    ○○於本院審理時自白不諱，其前揭時地到案後，經採尿送
    臺灣檢驗科技股份有限公司以氣相層析質譜儀法（GC／MS）
    檢驗結果，亦呈甲基安非他命陽性反應，有該公司97年7 月
    14日，編號KＺ000000000000號濫用藥物尿液檢驗報告附卷，
    乃鑑定機關本於專業知識暨以精密儀器測試所得之結論，自
    可憑信。
二、被告甲○○前因施用毒品案件，經本院87年度毒聲字第686
    號裁定令入勒戒處所施予觀察、勒戒，於87年10月12日入所
    執行，因有繼續施用毒品傾向，經本院87年度毒聲字第842
    號裁定令入戒治處所施予強制戒治，87年11月11日轉入執行
    ，因無繼續施用毒品傾向，經本院88年度毒聲字第533 號裁
    定停止戒治，所餘期間付保護管束，於88年3 月25日出所，
    旋因違反保護管束期間應遵守事項，經本院88年度毒聲字第
    2355號裁定撤銷停止戒治，於88年12月6 日入所執行，89年
    7 月23日期滿出所執行完畢。嗣又因施用毒品案件，經本院
    90年度毒聲字第327 號裁定令令入戒治處所施予強制戒治，
    90年2 月26日入所執行，因無繼續施用毒品傾向，經本院90
    年度毒聲字第1159號裁定停止戒治，所餘期間付保護管束，
    於90年8 月9 日出所，旋因違反保護管束期間應遵守事項，
    經本院91年度毒聲字第39號裁定撤銷停止戒治，於92年4 月
    25日入所執行，92年11月10日期滿出所轉執行前開另案有期
    徒刑而強制戒治執行完畢，有臺灣高等法院被告前案紀錄表
    、臺灣屏東地方法院檢察署刑案資料查註紀錄表、全國施用
    毒品案件紀錄表、受觀察勒戒人毒品及前科紀錄簡列表各1
    份在卷可按，其經觀察、勒戒、強制戒治執行完畢，5 年內
    再犯本件施用第二級毒品甲基安非他命之犯罪事證已臻明確
    ，應依法論科。
三、按甲基安非他命為毒品危害防制條例第2 條第2 項第2 款規
    定之第二級毒品，除法律另有規定者外，不得持有、施用。
    核被告甲○○所為，係犯毒品危害防制條例第10條第2 項之
    施用第二級毒品罪。其因施用而持有甲基安非他命之低度行
    為，應為施用之高度行為所吸收，不另論罪。又被告甲○○
    前因施用毒品而違反毒品危害防制條例（2 罪），經臺灣高
    等法院高雄分院90年度上訴字第1322號（本院90年度訴字第
    291 號）判處有期徒刑1 年6 月、10月，應執行有期徒刑2
    年2 月確定；另因施用毒品而違反毒品危害防制條例（2 罪
    ），經本院92年度訴字第473 號判處有期徒刑1 年2 月、9
    月，應執行有期徒刑1 年10月確定，經與上開所示之刑接續
    執行，於92年11月10日入監執行，95年11月17日因縮刑假釋
    出監付保護管束，依指揮書原應於96年10月17日期滿，嗣假
    釋期間內因減刑條例實施，視為已經減其宣告刑，於96年7
    月16日期滿執行完畢，有臺灣高等法院被告前案紀錄表及臺
    灣屏東地方法院檢察署刑案資料查註紀錄表各1 份在卷可按
    ，其5 年之內再因故意犯有期徒刑以上刑之本罪，為累犯，
    應依法加重其刑。
四、爰審酌被告甲○○之年齡、品行、智識能力、犯罪手段、行
    為對法益造成侵害之程度，其為42年1 月10日出生、受有專
    科肄業教育程度之人，有警詢年籍等資料附卷可參，並據其
    在本院審理時自陳在卷，本件犯罪時年55歲，前有多次犯罪
    經法院判決確定並執行完畢之紀錄，除上開構成施用毒品訴
    追條件及累犯之要件，不再重複評價者外，尚有：(一)67年間
    因犯賭博、恐嚇、妨害自由3 罪，經本院67年訴緝字第13號
    依序判處有期徒刑6 月、1 年、6 月，應執行有期徒刑1 年
    10月確定，經入監執行完畢；(二)81年間因犯賭博、麻藥2 罪
    ，經臺灣高雄地方法院81年度易字第1137號判處有期徒刑4
    月、3 月，應執行有期徒刑6 月確定，於81年7 月1 日易科
    罰金執行完畢；(三)82年間因煙毒案件，經臺灣臺南地方法院
    82年度訴字第1568號判處有期徒刑3 年3 月確定，於83年6
    月7 日入監執行，84年12月7 日因縮刑假釋出監而執行完畢
    ，有臺灣高等法院被告前案紀錄表及臺灣屏東地方法院檢察
    署刑案資料查註紀錄表各1 份在卷可按，素行不良，茲就其
    施用毒品之犯罪類型，雖有認為僅屬自戕行為，並未涉侵害
    他人法益者，惟姑不論此見與我國現行刑事立法除就行為人
    藉自殘行為達到其他侵害國家、社會法益結果之目的，而在
    相關特別立法如妨害兵役治罪條例等特別法中定以處罰之規
    定外，向不加罰於單純自殘，甚或自殺行為所表彰之規範體
    系價值觀念相左，況毒品危害防制條例第10條所規定對施用
    毒品行為之處罰，其法定刑猶相當，或更甚（如施用第一級
    毒品罪）於刑法中關於故意「傷害他人」規定罪責，舉輕明
    重，足徵其規範保護之法益，原不在該「自戕」行為本身所
    造成行為人個人身體健康之有形侵害。蓋民主法治國家之所
    異於獨裁、集權社會，其國家政策、社會發展，均取決於以
    全體公民個人意志累積形成之群體意志，凡公民不分性別、
    學歷、職業、貧富、愚智，任由鴻儒碩彥至販夫走卒，其個
    人意志之表現就群體意志決定之形成，均屬等值，直接影響
    國家、社會整體之命運，至關重要，則個人基於自主、健全
    意思所表現之公民意志，不分良窳，均應尊重，然若有藉不
    正手段影響他人或自陷個人健全自主意志不能正常形成、表
    現者，不僅直接侵蝕公民群體意志形成之基礎，迫令其他自
    重慎行大眾均須承受建立在該不健全基礎形成之公共政策、
    社會生活品質之結果，對於國家、社會法益及人民全體利益
    ，猶已構成危害，是如投票受賄罪所規範者，即在禁止公民
    匯集個人自主意志以形成群體意志之過程受不當影響及控制
    ，即為適例。今毒品除可對個人身體健康造成有形傷害外，
    就人之身體及精神形成高度成癮性及依賴性，猶足以抑制個
    人表現其本於心性能力所為自主意志之決定，並進而造成群
    體意志表現遭不當扭曲之危險，直接影響國家、社會之發展
    ，侵害至鉅，斷非僅止於個人健康之危害，被告甲○○多年
    來迭因施用毒品而經觀察、勒戒、強制戒治及刑之執行矯治
    ，未幾仍均重蹈覆轍，足徵其守法觀念薄弱，對於個人身心
    、家庭及國家、社會之危害非輕，本件科刑以為矯治之強度
    ，不宜低於現行法令關於強制戒治規定之執行期間，並考量
    其犯罪施用毒品之情節，及其犯罪經查獲後，尚能坦認犯行
    ，態度尚可等一切情狀，量處如主文所示之刑，以資儆懲。
五、未扣案而供被告本件施用甲基安非他命犯罪使用之玻璃球，
    除據被告甲○○供稱於查獲前已經丟棄而滅失，依現有卷證
    復不能證明其尚存在，爰不另為沒收之諭知，附此敘明。
據上論斷，應依刑事訴訟法第273 條之1 第1 項、第299 條第1
項前段，毒品危害防制條例第10條第2 項，刑法第11條前段、第
47條第1 項，判決如主文。
本案經檢察官簡志祥到庭執行職務
中    華    民    國    97    年    10    月    30    日
                  刑事第二庭    法  官  陳松檀
以上正本證明與原本無異。
如不服本判決應於收受本判決送達後10日內向本院提出上訴書狀
，其未敘述上訴理由者，並得於提起上訴後10日內向本院補提理
由書狀（均須按他造當事人之人數附繕本）「切勿逕送上級法院
」。
中    華    民    國    97    年    10    月    30    日
                                書記官  黃佳惠
附錄本件判決引用之法條：
毒品危害防制條例第10條
施用第一級毒品者，處6 月以上5 年以下有期徒刑。
施用第二級毒品者，處3 年以下有期徒刑。


司法院資訊處製作；財團法人民間司法改革基金會備份。
